【裁判字號】    87,上訴,394
【裁判日期】    890210
【裁判案由】    偽造有價證券
【裁判全文】
臺灣高等法院臺中分院刑事判決                    八十七年度上訴字第三九四號
    上  訴  人  臺灣台中地方法院檢察署檢察官
    被      告  丁○○
    指定辯護人  本院公設辯護人  乙○○
右上訴人因被告偽造有價證券案件，不服臺灣台中地方法院八十六年度訴字第一五一
三號中華民國八十六年十二月二十四日第一審判決（起訴案號：臺灣台中地方法院檢
察署八十六年度偵緝字第四二號，併辦案號：八十六年度偵字第一六六六三號），提
起上訴，本院判決如左：
    主      文
原判決撤銷。
丁○○意圖供行使之用，而偽造有價證券，處有期徒刑參年陸月。
如附表所示偽造之本票肆張均沒收。
    事      實
一、丁○○於民國八十四年間與甲○○認識，並在台中市○○街一七五號甲○○之住
    處與甲○○同居，於同居八月後，因甲○○要求分手，丁○○心生不滿，竟意圖
    供行使之用，於八十四年九月間在上址，趁甲○○酒後酒醉喪失意識之際，以甲
    ○○手指印捺指紋於本票上，後自行填具金額、發票日、到期日，偽造附表所示
    之本票四張，並持該四張本票於八十五年六月二十九日向臺灣臺中地方法院聲請
    本票裁定（八十五年度票字第九○六七號），致使不知情之臺灣台中地方法院公
    務員製作本票裁定，登載於職務上所掌之公文書上，及向臺灣台中地方法院提起
    自訴甲○○詐欺之訴訟（八十五年度自字第七五三號），並於八十五年八月八日
    提出該四張本票而為行使。
二、案經甲○○訴由臺灣台中地方法院檢察署檢察官偵查起訴。
    理      由
一、訊據被告丁○○矢口否認偽造有價證券犯行，辦稱：該四張本票是甲○○先前欠
    別人錢，伊替甲○○還錢，甲○○向那人收回本票後交給伊，伊沒有偽造該四張
    本票云云。經查本件被告對於借予甲○○金錢之供詞，其先則供稱伊向朋友借錢
    替告訴人甲○○還債，第一次是在八十三年六月間在宜蘭交付新台幣（下同）八
    十萬元，第二次七十五萬元，其中十萬元是支票，六十五萬元是現金，以後都是
    分期的，最後一次是在八十四年八月，本票是甲○○開給伊的（見偵緝字卷第十
    三、十四、二七、二八、二九頁）。而被告於答辨書狀上則稱八十三年八月借給
    甲○○六十五萬元，並陪同甲○○前往台中市第十一信用合作社償還借款，八十
    三年六月間在台中交付十萬元之支票，並匯款六十萬元進入甲○○在羅東之帳戶
    ，八十四年間甲○○前往美國，伊向友人借款十二萬元，另外被告代甲○○支付
    房屋裝潢費用，八十四年四月六日匯款九十萬元於甲○○在台中市○○街支局之
    帳戶等語（見偵緝字卷第八六頁）。而被告於台灣台中地方法院八十五年度自字
    第七五三號自訴甲○○詐欺案件中，於自訴狀中稱其以積蓄一千三百五十萬元借
    貸與甲○○（見偵緝字卷第三二頁），八十五年十月二十八日該案審理時，被告
    丁○○供稱係以豐原市土地向戊○借錢，從八十二年到八十四年間共拿五、六次
    給甲○○，第一次在宜蘭拿八十萬元，第二次六十五萬元是拿到台中市第十一信
    用合作社，第三次到第六次是在甲○○家中等語（見偵緝字卷第五○、五一頁）
    。八十五年十一月十五日該案審理中則稱係拿他人土地向戊○借錢，並提出交款
    明細表一份，依該明細表所載第一次是八十二年八月中旬在宜蘭交付甲○○八十
    萬元，第二次是八十三年六月在同一處所交付現金六十五萬元及支票十萬元，第
    三次是代甲○○支付修繕房屋費用二十八萬元，第四次是代甲○○支付前住美國
    之飛機票款八萬元，第五次八十四年九月交付六百五十萬元，第六次八十四年十
    月交付五百萬元（見偵緝字卷第五四至六四頁）。其陳述歷次交付款項時間、地
    點、金額、方式，於偵查或他案審理中之歷次陳述，無一相同，且就其取得本案
    之本票之原因，亦有「甲○○還債後向債主取回本票交付伊」，「甲○○為還債
    向伊借款，簽發本票交付伊」之不同說詞。而證人戊○於八十五年十一月十五日
    台灣台中地方法院八十五年度自字第七五三號審理中證稱：伊借丁○○一千萬元
    等語，八十五年十二月十六日則改稱伊並未借一千萬元與丁○○，實係丁○○欲
    幫伊承購國有財產局土地之事，向伊拿了六百萬元，丁○○要伊說寫一千萬元之
    借款資料，買土地之事現未辦成，伊係受害人等語，於臺灣台中地方法院檢察署
    八十六年度偵字第七八○三號告訴丁○○詐欺案中，則指稱丁○○自八十二年三
    月間起至八十三年七月間止，以代辦承購財政部國有財產局中區辦事處代管國有
    土地為由，向其詐取五百三十餘萬元。又被告所稱借予甲○○一千三百五十萬元
    ，均是拿現金交付給甲○○，惟此為甲○○所否認，況被告若有借予甲○○上開
    鉅款，應可交待金錢之來源，或可供出該金錢由何帳戶領出，然被告均無法供出
    其出處，經原審法院向台中市第十一信用合作社函查結果：截至八十六年十月十
    七日止，甲○○並無在該社設立存款帳戶，有該合作社函附卷可稽（見原審卷第
    五四頁）。因此被告所稱之借款與甲○○之資金來源之陳述，並無證據證明被告
    有交付金錢與甲○○，是其陳述即有可疑。次查本案四張本票之發票日分別為八
    十一年三月十四日、八十一年三月二十二日，而被告之陳述第一次借款時間，或
    為八十二年間，或為八十三年六月間，或為八十三年八月間，均在本票發票日之
    後，情理上斷無債務尚未存在而預先於一、二年前先行簽發本票之理。再查該四
    張本票中票號○一五八五三號本票上之金額（包括大、小寫數字）、「甲○○」
    簽名、地址、發票日期字跡及票號○一五八五四、○一五八五五、○一五八五六
    號三紙本票上之「甲○○」簽名字跡與甲○○於本院八十五年度自字第七五三號
    八十五年七月十七日當庭書寫字跡、書寫個性、慣性及特徵均相符，但與四紙本
    票上之其餘字跡則不相符。票號○一五八五三、○一五八五五、○一五八五六號
    三紙本票上指紋與甲○○指紋相符。票號○一五八五四號本票上指紋模糊不清無
    法比對，有憲兵司令部刑事支援中心八十五年九月六日（８５）綱得字第一二二
    五六號鑑驗通知書在卷可稽。而票號○一五八五三、○一五八五四、○一五八五
    五、○一五八五六號本票上之金額、發票人簽名及住址字跡與丁○○當庭字跡間
    之慣性特徵不符，亦有該憲兵司令部刑事支援中心八十六年十一月十七日（８６
    ）綱得字第一六六六一號鑑驗通知書附卷可按。然該四張本票上「甲○○」之簽
    名均係以複寫紙描繪書寫而成，此有法務部調查局鑑定通知書一紙附卷可稽（見
    本院卷一第六○頁），足見該四張本票上「甲○○」之簽名，係以複寫紙描繪甲
    ○○之簽名而來，而甲○○能自行簽名，如該四張本票係甲○○所簽發，甲○○
    自無在該四張本票上描繪自己簽名之必要，且與常情有悖，又被告自承到期日之
    年月日為其所書寫，顯見本件本票之簽發確係被告所偽造無誤。至於該四張本票
    上雖有甲○○指紋，且亦有與甲○○字跡相符之部分地址、發票日期等記載。惟
    甲○○指稱係被告趁其酒醉之際，以其指紋按捺於該四張本票上，且其均未在本
    票上書寫等語。然被告既能以複寫紙描繪甲○○之簽名，則被告亦可能模仿甲○
    ○之字跡書寫，及趁甲○○酒醉之際，以甲○○之指紋按捺於該四張本票上，是
    該四張本票上雖有甲○○指紋，且亦有與甲○○字跡相符之部分地址、發票日期
    等記載，尚不得作為被告有利之認定。末查被告持該四張本票於八十五年六月二
    十九日向臺灣臺中地方法院聲請本票裁定（八十五年度票字第九○六七號），致
    使不知情之臺灣台中地方法院公務員製作本票裁定，登載於職務上所掌之公文書
    上，及向臺灣台中地方法院提起自訴甲○○詐欺之訴訟（八十五年度自字第七五
    三號），並於八十五年八月八日提出該四張本票而為行使，有各該調閱之卷宗影
    本及臺灣台中地方法院函（附偵字第一六六六三號卷內）在卷可稽，復有上開偽
    造之本票四張在卷足稽。被告上開所辯，顯係卸責之詞，不足採信。本件事證明
    確，被告犯行洵堪認定。
二、核被告所為係犯刑法第二百零一條第一項之偽造有價證券罪，及第二百十四條之
    使公務員登載不實罪。被告偽造有價證券後復持以行使，其行使之低度行為為偽
    造之高度行為所吸收，不另論罪。又被告所犯上開二罪，有方法結果之牽連關係
    ，依法應從一重之偽造有價證券罪處斷。公訴人就被告所犯使公務員登載不實罪
    ，雖未經起訴，惟此部分與已起訴部分有裁判上一罪之關係，本院自得加以審究
    ，併此敘明。原審未予詳查遽為被告無罪之諭知，自有未洽。檢察官上訴指摘原
    判決不當，為有理由，自應由本院將原判決撤銷改判。爰審酌被告犯罪之動機、
    目的、手段、所生之損害及被告犯罪後之態度等一切情狀，量處有期徒刑三年六
    月，以資懲戒。又如附表所示之四張支票係被告所偽造，依法應予宣告沒收。
三、據上論斷，應依刑事訴訟法第三百六十九條第一項前段、第三百六十四條、第二
    百九十九條第一項前段、刑法第二百零一條第一項、第二百十四條、第五十五條
    、第二百零五條，罰金罰鍰提高標準條例第一條前段，判決如主文。
本案經檢察官丙○○到庭執行職務。
中      華      民      國     八十九     年      二      月     十     日
                                   臺灣高等法院臺中分院刑事第七庭
                                         審判長法  官  劉  連  星
                                               法  官  江  錫  麟
                                               法  官  林  秋  華
右正本證明與原本無異。
如不服本判決應於收受送達後十日內向本院提出上訴書狀，其未述上訴之理由者並
得於提起上訴後十日內向本院補提理由書（均須按他造當事人之人數附繕本）。
                                               書記官  阮  正  枝
中      華      民      國     八十九     年      二      月     十五   日
刑法第二百零一條：
意圖供行使之用，而偽造、變造公債票，公司股票或其他有價證券者，處三年以上十
年以下有期徒刑，得併科三千元以下罰金。
行使偽造、變造之公債票、公司股票或其他有價證券或意圖供行使之用收集或交付於
人者，處一年以上七年以下有期徒刑，得併科三千元以下罰金。
刑法第二百十四條：
明知為不實之事項，而使公務員登載於職務上所掌之公文書，足以生損害於公眾或他
人者，處三年以下有期徒刑、拘役或五百元以下罰金。
                                                                        Ｖ
附表：
┌─┬──────────┬──────┬─────────┬──────┐
│編│  金            額  │ 金      額 │   到   期   日   │ 票  號  碼 │
│號│  （新  臺  幣）    │ （新臺幣） │                  │            │
├─┼──────────┼──────┼─────────┼──────┤
│１│八十一年三月二十二日│貳佰萬元    │八十四年十二月五日│○一五八五五│
├─┼──────────┼──────┼─────────┼──────┤
│２│八十一年三月二十二日│壹佰伍拾萬元│八十四年十二月五日│○一五八五六│
├─┼──────────┼──────┼─────────┼──────┤
│３│八十一年三月十四日  │伍佰萬元    │八十四年十二月五日│○一五八五三│
├─┼──────────┼──────┼─────────┼──────┤
│４│八十一年三月二十二日│伍佰萬元    │八十四年十二月五日│○一五八五四│
└─┴──────────┴──────┴─────────┴──────┘
                                                                         Ｖ


司法院資訊處製作；財團法人民間司法改革基金會備份。
